臺灣新北地方法院三重簡易庭民事判決
110年度重簡字第2057號
原      告  蕭宜洋  
            廖秀莉  
前2 人共同
訴訟代理人  李良忠律師
            李科蓁律師
被      告  黎嘉誠  

訴訟代理人  林皓堂律師
被      告  劉開毅  
訴訟代理人  楊忠憲律師
上列當事人間請求侵權行為損害賠償事件，本院於民國111年1月
13日言詞辯論終結，判決如下：
　　主　    文
一、被告應連帶給付原告蕭宜洋新臺幣（下同）2,414,571元，
    及被告黎嘉誠自民國110年8月28日起、被告劉開毅自110年9
    月11日起至清償日止，按年息5％計算之利息。
二、被告應連帶給付原告廖秀莉2,363,994元，及被告黎嘉誠自1
    10年8月28日起、被告劉開毅自110年9月11日起至清償日止
    ，按年息5％計算之利息。
三、原告其餘之訴駁回。
四、本判決第一項、第二項，得假執行。但第一項被告如以2,41
    4,571元為原告蕭宜洋預供擔保、第二項被告如以2,363,994
    元為原告廖秀莉預供擔保，得免為假執行。
    事實及理由
一、原告主張：
（一）被告劉開毅於民國110年1月1日13時32分許，駕駛車牌號
      碼000-0000號自用小客車，沿新北市新莊區中正路往桃園
      市方向行駛，行經中正路與中正路1號旁無名路之交岔路
      口欲左轉進入該無名路時，本應注意汽車行駛至交岔路口
      轉彎時，轉彎車應讓直行車先行，而依當時情形並無不能
      注意之情事，竟疏未注意即貿然左轉，適有被告黎嘉誠騎
      乘車牌號碼000-0000號大型重型機車搭載蕭乃華，中正路
      對向車道直行，本應注意遵守速限行車，並應注意車前狀
      況，隨時採取必要之安全措施，而依當時情況，並無不能
      注意之情事，竟疏未注意，超速行駛至上開路口，一時閃
      避不及，撞擊被告劉開毅自用小客車右後方；蕭乃華因撞
      擊向前拋飛摔落地面，受有頭部外傷併硬腦膜下出血、蜘
      蛛網膜下出血、瀰漫性腦腫並腦幹衰竭、肺挫傷、急性呼
      吸衰竭等傷害，經送醫急救，於110年1月1日19時30分許
      不治死亡。原告蕭宜洋、廖秀莉分別為被害人蕭乃華之父
      母，而被告二人為前揭事故之共同原因。爰依民法第184
      條第1項前段、第2項、第185條第1項、第191條之2、第19
      2條第1、2項、第194條規定，請求被告等負損害賠償責任
      。
（二）請求範圍及金額如下：
　  1.原告蕭宜洋部分
　　⑴醫療費用：7,222元
　　⑵殯葬費用：23萬元
　　⑶扶養費用：2,308,829元
　　⑷精神慰撫金：400萬元
　  2.原告廖秀莉部分
　　⑴扶養費用：2,960,673元
　　⑵精神慰撫金：400萬元
（三）聲明：
　  1.被告應連帶給付原告蕭宜洋6,546,051元，並自起訴狀繕
      本送達之翌日起至清償日止，按年息5％計算之利息。
　  2.被告應連帶給付原告廖秀莉6,960,673元，並自起訴狀繕
      本送達之翌日起至清償日止，按年息5％計算之利息。
　  3.願供擔保，請准宣告假執行。
二、被告之答辯：
（一）被告黎嘉誠則以：
　　　原告請求精神慰撫金之金額過高，對原告感到歉意，以被
      告現在的年紀，其經濟能力有限，需透過法院判決取得保
      險公司之理賠以接近雙方的差異。對原告請求項目不爭執
      ，事實部分也不爭執等語資為抗辯。並聲明：請求駁回原
      告之訴。
（二）被告劉開毅則以：
　　　原告請求之扶養費，應自65歲開始計算；有關原告請求精
      神慰撫金部分，被告經濟能力有限，請法院酌減等語資為
      抗辯。並聲明：請求駁回原告之訴。
三、本院之判斷：
（一）按因故意或過失，不法侵害他人之權利者，負損害賠償責
      任。汽車、機車或其他非依軌道行駛之動力車輛，在使用
      中加損害於他人者，駕駛人應賠償因此所生之損害。數人
      共同不法侵害他人之權利者，連帶負損害賠償責任。不法
      侵害他人致死者，對於支出醫療及增加生活上需要之費用
      或殯葬費之人，亦應負損害賠償責任。被害人對於第三人
      負有法定扶養義務者，加害人對於該第三人亦應負損害賠
      償責任。不法侵害他人致死者，被害人之父、母、子、女
      及配偶，雖非財產上之損害，亦得請求賠償相當之金額；
      民法第184條第1項前段、第191條之2、第185條第1項、第
      192條第1、2項、第194條分別定有明文。另按汽車行駛至
      交岔路口，轉彎車應讓直行車先行。行車速度，依速限標
      誌或標線之規定，無速限標誌或標線者，行車時速不得超
      過五十公里。道路交通安全規則第102條第1項第7款、第9
      3條第1項第1款亦分別定有明文。
（二）經查，原告主張之事實，業據其提出臺灣新北地方檢察署
      檢察官起訴書在卷可稽（本院110年度審交附民字第556號
      卷【下稱附民卷】第17至19頁），而被告等因過失致死行
      為，經本院110年度審交訴字第86號刑事判決，各處有期
      徒刑10月，有前開決書附卷可參（本院卷第13至18頁），
      且被告到庭，亦對原告主張之事實不為爭執，堪認原告主
      張為真實，揆諸前開規定，被告自應對原告負連帶損害賠
      償責任。
（三）茲就原告主張其所受損害項目及金額是否可採，分述如下
      ：
　   1.原告蕭宜洋部分：
   　⑴醫療費用：
　　　原告蕭宜洋主張支出被害人蕭乃華醫療費用7,222元，業
      據其提出亞東紀念醫院醫療費用收據為憑（附民卷第23頁
      ），堪認原告蕭宜洋受有該部分損害。是原告蕭宜洋請求
      被告連帶給付7,222元，應准許之。
　  ⑵殯葬費用：
　　　原告蕭宜洋主張支出被害人蕭乃華喪葬費用23萬元，業據
      其提出奠禮費用估價單為證（附民卷第25頁），堪認原告
      蕭宜洋受有該部分損害。是原告蕭宜洋請求被告連帶給付
      23萬元，應准許之。
　  ⑶扶養費用：
　　①左列親屬，互負扶養之義務：一、直系血親相互間；夫妻
      互負扶養之義務，其負扶養義務之順序與直系血親卑親屬
      同，其受扶養權利之順序與直系血親尊親屬同；受扶養權
      利者，以不能維持生活而無謀生能力者為限；前項無謀生
      能力之限制，於直系血親尊親屬，不適用之，民法第1114
      條第1款、第1116條之1及第1117條定有明文。而所稱「不
      能維持生活」者，係指不能以自己之財產維持生活而言（
      最高法院72年度台上字第4792號、74年度台上字第1749號
      、77年度台上字第1705號判決意旨參照）。從而，子女因
      意外事故死亡時，父母親倘為「不能維持生活者」，自得
      依民法第192條第2項規定，向加害人請求扶養費損害賠償
      。又依民法第192條第2項，命加害人一次賠償扶養費用，
      須先認定被害人於可推知之生存期內，應向第三人支付扶
      養費用之年數及其歷年應付之數額，並就歷年將來應付之
      數額，各以法定利率為標準，依霍夫曼式計算法，扣除各
      該年以前之利息，俾成歷年現在應付之數額，再以歷年現
      在應付之總數為賠償額，方為合法。再民法第1115條第3
      項規定：「負扶養義務者有數人而其親等同一時，應各依
      其經濟能力，分擔義務。」，依上開規定，同一親等之數
      負扶養義務者之經濟能力，如無明顯之差異時，應解為平
      均負擔其義務，此乃法意當然之解釋（最高法院78年度台
      上字第1561號判決意旨參照）。
　　②經查，原告蕭宜洋為蕭乃華之父，雖主張其已退休無工作
      收入而不能維持生活，惟其係52年5月2日生，於蕭乃華死
      亡時為57足歲，核屬仍有工作能力之人，且本院依職權調
      取原告蕭宜洋之財產所得資料，原告蕭宜洋於109年度薪
      資及利息所得為376,672元，其名下另有房地等財產，總
      額為8,745,700元，此有原告蕭宜洋之稅務電子閘門財產
      所得調件明細表可稽。堪認原告蕭宜洋目前並無不能維持
      生活之事實，殊無自蕭乃華死亡之日起，即請求被告給付
      扶養費用之必要。惟審酌勞工強制退休年齡為年滿65歲，
      此觀勞動基準法第54條第1項第1款規定甚明，依原告蕭宜
      洋上開財產狀況及我國目前國民經濟生活水平，應可推認
      原告蕭宜洋尚難以其自己之財產維持其65歲後之生活所需
      ，而原告蕭宜洋自年滿65歲起，亦未能再藉由其本身之勞
      動能力謀取生活所需費用，是原告蕭宜洋自其年滿65歲起
      ，應即有請求其法定扶養義務人扶養之權利，是其請求蕭
      乃華扶養，即應扣除年滿65歲前之8年。又依內政部公告1
      09年新北市簡易生命表所示，原告蕭宜洋於蕭乃華死亡時
      年滿57歲，其平均餘命為25.42年，此有109年新北市簡易
      生命表在卷可稽（附民卷第27頁），是原告蕭宜洋僅於平
      均餘命期間25.42年，再扣除8年，於65歲後受扶養期間為
      17.42年（計算式：25.42－(65－57)＝17.42），有請求蕭乃
      華扶養之權利。又新北市平均每人月消費支出金額為23,0
      61元，原告主張以此為本件扶養費用之支出計算標準，尚
      屬合理。則每年所需費用即為276,732元（計算式：23,06
      1元/月×12月＝276,732元）。
　　③又原告蕭宜洋除蕭乃華外，另有1名子女負扶養義務，則蕭
      乃華如尚生存，於原告蕭宜洋65歲時，2名子女與配偶廖
      秀莉對原告蕭宜洋之扶養義務各為1/3，即原告蕭宜洋本
      得請求蕭乃華支付之扶養費為每年92,244元（計算式：27
      6,732元÷3＝92,244元）；又依民法第192條第2項，命加害
      人一次賠償扶養費用，須先認定被害人於可推知之生存期
      內，應向第三人支付扶養費用之年數及其歷年應付之數額
      ，並就歷年將來應付之數額，各以法定利率為標準，依霍
      夫曼式計算法，扣除各該年以前之利息，俾成歷年現在應
      付之數額，再以歷年現在應付之總數為賠償額，方為合法
      。是依霍夫曼計算法，以年息5％計算，扣除中間利息（第
      一年不扣除中間利息），原告蕭宜洋得請求之扶養費即應
      為1,177,349元【計算方式為：92,244×12.00000000+(92,
      244×0.42)×(13.00000000-00.00000000)=1,177,348.0000
      000000。其中12.00000000為年別單利5％第17年霍夫曼累
      計係數，13.00000000為年別單利5％第18年霍夫曼累計係
      數，0.42為未滿一年部分折算年數之比例(17.42[去整數
      得0.42])。採四捨五入，元以下進位】，超過部分則為無
      理由，應予駁回。
  　⑷精神慰撫金：
　　　不法侵害他人之人格權，被害人受有非財產上損害，請求
      加害人賠償相當金額之慰撫金時，法院對於慰撫金之量定
      ，應斟酌實際加害情形、所造成之影響、被害人痛苦之程
      度、兩造之身分地位經濟情形及其他各種狀況，以核定相
      當之數額。查原告為被害人蕭乃華之父，被害人死亡時年
      僅28歲，正值青壯年，因被告之上開侵權行為，致原告痛
      失摯女，遭逢白髮人送黑髮人之慟，原告精神上受有相當
      之痛苦，自屬必然，從而其請求精神慰撫金，自屬正當。
      本院兩造之身分、地位、經濟能力及原告所受痛苦之程度
      等一切情狀，認為原告請求之精神慰撫金，以200萬元為
      適當；逾此範圍之請求，則屬無據。
　  2.原告廖秀莉部分：
　  ⑴扶養費用：
　　①原告廖秀莉為蕭乃華之母，雖主張其為家管，無工作收入
      而不能維持生活，惟其係60年9月10日生，於蕭乃華死亡
      時為49足歲，核屬仍有工作能力之人，且本院依職權調取
      原告廖秀莉之財產所得資料，原告廖秀莉於109年度所得
      總額為198,086元，其名下有價證券等財產，總額為703,8
      70元，此有原告廖秀莉之稅務電子閘門財產所得調件明細
      表可稽。堪認原告廖秀莉目前並無不能維持生活之事實，
      殊無自蕭乃華死亡之日起，即請求被告給付扶養費用之必
      要。惟審酌勞工強制退休年齡為年滿65歲，此觀勞動基準
      法第54條第1項第1款規定甚明，依原告廖秀莉上開財產狀
      況及我國目前國民經濟生活水平，應可推認原告廖秀莉尚
      難以其自己之財產維持其65歲後之生活所需，而原告廖秀
      莉自年滿65歲起，亦未能再藉由其本身之勞動能力謀取生
      活所需費用，是原告廖秀莉自其年滿65歲起，應即有請求
      其法定扶養義務人扶養之權利，是其請求蕭乃華扶養，即
      應扣除年滿65歲前之16年。又依內政部公告109年新北市
      簡易生命表所示，原告廖秀莉於蕭乃華死亡時年滿49歲，
      其平均餘命為37.35年，此有109年新北市簡易生命表在卷
      可稽（附民卷第27頁），是原告廖秀莉僅於平均餘命期間
      37.35年，再扣除16年，於65歲後受扶養期間為21.35年（
      計算式：37.35－(65－49)＝21.35），有請求蕭乃華扶養之
      權利。
　　②又新北市平均每人月消費支出金額為23,061元，則每年所
      需費用即為276,732元（計算式：23,061元/月×12月＝276,
      732元）又原告廖秀莉65歲時，2名子女與配偶蕭宜洋對原
      告廖秀莉之扶養義務各為1/3，即原告廖秀莉本得請求蕭
      乃華支付之扶養費為每年92,244元（計算式：276,732元÷
      3＝92,244元）；原告廖秀莉得請求之扶養費即應為1,363,
      994元【計算方式為：92,244×14.00000000+(92,244×0.35
      )×(15.00000000-00.00000000)=1,363,993.0000000000。
      其中14.00000000為年別單利5%第21年霍夫曼累計係數，1
      5.00000000為年別單利5%第22年霍夫曼累計係數，0.35為
      未滿一年部分折算年數之比例(21.35[去整數得0.35])。
      採四捨五入，元以下進位】，超過部分則為無理由，應予
      駁回。
　  ⑵精神慰撫金：
　　　本院審酌原告為被害人蕭乃華之母，被害人死亡時年僅28
      歲，正值青壯年，因被告之上開侵權行為，致原告痛失摯
      女，遭逢白髮人送黑髮人之慟，原告精神上受有相當之痛
      苦，從而其請求精神慰撫金，自屬正當。本院兩造之身分
      、地位、經濟能力及原告所受痛苦之程度等一切情狀，認
      為原告請求之精神慰撫金，以200萬元為適當；逾此範圍
      之請求，則屬無據。
（四）再按保險人依本法規定所為之保險給付，視為被保險人損
      害賠償金額之一部分；被保險人受賠償請求時，得扣除之
      ，強制汽車責任保險法第32條定有明文。經查，原告因本
      件車禍，已分別受領旺旺友聯產物保險公司給付之強制汽
      車責任保險金各1,000,000元，此有原告陳報之存摺內頁
      影本在卷可稽（本院卷第57至61頁）。揆諸前揭規定，該
      金額自應於上開原告得請求之金額中予以扣除。從而，原
      告蕭宜洋得向被告請求之損害賠償數額，應以2,414,571
      元之範圍內為有理由（計算式：7,222元＋23萬元＋1,177,3
      49元＋200萬元－100萬元＝2,414,571元）；原告廖秀莉向被
      告請求之損害賠償數額，應以2,363,994元之範圍內為有
      理由（計算式：1,363,994元＋200萬元－100萬元＝2,363,99
      4元）；逾此金額之請求，則屬無據。
（五）末按給付無確定期限者，債務人於債權人得請求給付時，
      經其催告而未為給付，自受催告時起，負遲延責任。其經
      債權人起訴而送達訴狀，或依督促程序送達支付命令，或
      為其他相類之行為者，與催告有同一之效力；遲延之債務
      ，以支付金錢為標的者，債權人得請求依法定利率計算之
      遲延利息。但約定利率較高者，仍從其約定利率；應付利
      息之債務，其利率未經約定，亦無法律可據者，週年利率
      為百分之5，民法第229條第2項、第233條第1項、第203條
      分別定有明文。本件原告得請求被告給付之金額，給付並
      無確定期限，而原告為本件刑事附帶民事請求，起訴狀繕
      本業於110年8月28日、110年9月11日分別送達被告黎家誠
      、劉開毅108年1月22日（附民卷第47、51頁）。參諸前開
      規定，原告請求被告黎家誠、劉開毅連帶給付並分別自起
      訴狀繕本送達翌日即110年8月28日、110年9月11日起至清
      償日止，按年息5％計算之遲延利息，應屬有據。
四、綜上所述，原告依民法第184條、第185條、第191條之2、第
    192條、第195條等規定，請求被告連帶給付原告蕭宜洋2,41
    4,571元、原告廖秀莉2,363,994元，及被告黎嘉誠自110年8
    月28日起、被告劉開毅自110年9月11日起至清償日止，按年
    息5％計算之利息，為有理由，應予准許；逾此部分之請求，
    為無理由，應予駁回。
五、本件係就民事訴訟法第427條第1項訴訟適用簡易程序所為被
    告敗訴之判決，依同法第389條第1項第3款規定，應依職權
    宣告假執行。原告陳明願供擔保，請准宣告假執行，無非係
    促請本院依職權為假執行之發動，自無為准駁諭知之必要。
    又被告陳明願供擔保，聲請宣告免為假執行，爰依同法第39
    2條第2項酌定相當之擔保金額准予宣告免為假執行。
六、本件事證已臻明確，兩造其餘攻擊防禦方法及所提證據，經
    核與判決結果不生影響，爰不逐一論述。
七、本件係由本院刑事庭移送民事庭之刑事附帶民事訴訟事件，
    依刑事訴訟法第504條第2項之規定，免納裁判費，且本件訴
    訟中亦未生其他訴訟費用，故毋庸為訴訟費用負擔之諭知，
    併予敘明。
中    華    民    國   111    年    2     月    10    日
                  三重簡易庭  法  官  王凱俐
以上正本係照原本作成。
如不服本判決，應於送達後20日內，向本院提出上訴狀並表明上
訴理由，如於本判決宣示後送達前提起上訴者，應於判決送達後
20日內補提上訴理由書（須附繕本）。
如委任律師提起上訴者，應一併繳納上訴審裁判費。
中    華    民    國   111    年    2     月    10    日
                              書記官  林穎慧